臺灣桃園地方法院刑事裁定
111年度聲字第2279號
聲明異議人
即  受刑人  黃修興



上列聲明異議人即受刑人因公共危險案件，對於臺灣彰化地方檢
察署檢察官之執行指揮（111年度執字第7830號）聲明異議，本
院裁定如下：
    主  文
臺灣桃園地方檢察署檢察官民國一一一年八月九日一一一年度執
字第七八三○號所為不准受刑人甲○○易科罰金之執行指揮處分撤
銷。
受刑人甲○○尚未執行之餘刑准予易科罰金。
    理  由
一、聲請意旨略以：聲明異議人即受刑人甲○○（下稱異議人）因
    不能安全駕駛動力交通工具案件，前經本院以111年度審交
    簡字第100號判決處有期徒刑4月，如易科罰金，以新臺幣10
    00元折算1日確定（下稱本案）。嗣異議人提出易科罰金聲
    請，經臺灣桃園地方檢察署檢察官以111年度執字第7830號
    執行命令，核認本件不准易科罰金，然本案距異議人前次犯
    公共危險案件已逾7年，且異議人現為家庭經濟支柱，家中
    尚有1位未成年子女需要撫養，如入監服刑，恐致家中失去
    經濟來源，盼能准予易科罰金，爰依法聲明異議，請求撤銷
    檢察官不准易科罰金之執行處分等語。
二、按受刑人或其法定代理人或配偶，以檢察官執行之指揮為不
    當者，得向諭知該裁判之法院聲明異議；法院應就疑義或異
    議之聲明裁定之，刑事訴訟法第484條、第486條分別定有明
    文。另按犯最重本刑為5年以下有期徒刑以下之刑之罪，而
    受6月以下有期徒刑或拘役之宣告者，得以新臺幣1000元、2
    000元或3000元折算1日，易科罰金。但易科罰金，難收矯正
    之效或難以維持法秩序者，不在此限，刑法第41條第1項亦
    有明文。是以，刑法第41條第1項有關宣告有期徒刑、拘役
    應否准許易科罰金執行之換刑處分，依刑事訴訟法第457條
    規定固由檢察官指揮之，屬於檢察官指揮執行時得自由裁量
    之事項。然刑法第41條第1項但書所謂之「難收矯正之效」
    、「難以維持法秩序」等，均屬不確定法律概念，此乃係立
    法者賦予執行檢察官得以依具體個案，考量犯罪特性、情節
    及受刑人個人之相關主、客觀條件，據以審酌受刑人如不接
    受有期徒刑或拘役之執行，是否難達科刑之目的、收矯正之
    成效或維持法秩序等，以作為其裁量是否准予易科罰金之憑
    據。則易科罰金之易刑處分，其應否准許，自應依刑事訴訟
    法第457條規定，由檢察官就是否准予受刑人易科罰金，有
    無「確因不執行所宣告之刑，難收矯正之效，或難以維持法
    秩序」等情況查明認定並妥為考量後，始為適法之執行指揮
    。另第41條第1項但書部分之適用，既為該條之例外規定，
    基於例外從嚴之法則，執行檢察官對於易科罰金准否之執行
    指揮，原則上均應依法按原刑事判決意旨予以准許，僅於例
    外認為符合上揭刑法第41條第1項但書之情形時，始得以具
    體事證作為個案考量之基準，並說明其依據之理由，例如受
    刑人的犯罪情節、犯後態度、前科紀錄、保護法益、判決時
    法官之認定及判斷等因素認定不執行宣告刑難以收預防、矯
    正之效果而不准易科罰金，用以確保公權力行使之透明、可
    受公評，並防止裁量之恣意。
三、又為避免各地檢署就酒駕再犯之發監標準寬嚴不一，臺灣高
    等檢察署研議統一酒駕再犯發監標準之原則，經法務部准予
    備查後，由該署通函各地檢署依研議結果辦理，而研議結果
    為：「受刑人5年內3犯刑法第185條之3第1項之罪者，應認
    為『易科罰金難收矯正之效，或難以維持法秩序』，而不准易
    科罰金，惟有下列情形之一者，得斟酌個案情況考量准予易
    科罰金：㈠受刑人係單純食用含有酒精之食物（如：薑母鴨
    、麻油雞、燒酒雞），而無飲酒之行為。㈡吐氣酒精濃度低
    於0.55mg/l，且未發生交通事故或異常駕駛行為。㈢本案犯
    罪時間距離前次違反刑法第185條之3第1項之罪之犯罪時間
    已逾3年。㈣有事實足認被告已因本案開始接受酒癮戒癮治療
    。㈤有其他事由足認易科罰金已可收矯正之效或維持法秩序
    者。」，有法務部102年7月2日法檢決字第10204537260號函
    及臺灣高等檢察署102年6月26日檢執甲字第10200075190號
    函（見本院卷第29至31頁）附卷可參。參以刑法第41條之修
    法趨勢，堪認倘受刑人並非5年內3犯不能安全駕駛之罪，又
    未有其他具體事由，就易科罰金之審查實不應過於嚴苛。另
    上開研議結果雖非固定不變之準則，仍可依個案情形為適當
    之判斷，但若要為與研議結果不同之結論，自應盡到更加嚴
    謹之說理義務，始能謂無明顯裁量瑕疵，應屬當然。再者，
    刑法第41條易科罰金之換刑處分應否准許，依刑事訴訟法第
    457條之規定，固由檢察官指揮之，而屬於檢察官之職權。
    惟檢察官指揮執行如有不當，為保障受刑人之利益，刑事訴
    訟法第484條、第486條分別規定：「受刑人或其法定代理人
    或配偶以檢察官執行之指揮為不當者，得向諭知該裁判之法
    院聲明異議」；「法院應就異議之聲明裁定之」。法律既規
    定此項異議歸由法院裁定，又未限制法院之裁定內容，則受
    刑人或其他有異議權人對於檢察官不准易科罰金執行之指揮
    聲明異議，經法院認為異議有理由而為撤銷檢察官指揮之裁
    定者，除依裁定意旨，得由檢察官重行為適當之斟酌外，如
    有必要，法院自非不得於裁定內同時諭知准予易科罰金，以
    達救濟目的。司法院釋字第245號解釋亦著有明文可稽（最
    高法院97年度台非字第349號判決意旨參照）。
四、經查：
(一)異議人因公共危險案件，經本院以111年度審交簡字第100號
    判決（下稱本案）判處有期徒刑4月，如易科罰金，以新臺
    幣1000元折算1日確定。而本案於檢察官首次為審核得否易
    科罰金時，先為否准之決定，嗣通知異議人到案執行，經異
    議人提出易科罰金聲請，檢察官再為二次審核，擬准予異議
    人易科罰金，並逐級由主任檢察官同意所擬、檢察長核閱，
    惟檢察長於審核理由記載：「10年內4犯，且酒精濃度超過
    法定值0.25毫克甚多，應如先前意見，不准易科罰金、不准
    易服勞動服務」等語，故本案決定不准異議人易科罰金等情
    ，有臺灣高等法院被告前案紀錄表在卷可稽，並經本院依職
    權調取上開執行案卷核閱屬實。
(二)查本案異議人之犯罪時間為110年9月21日，其前一次酒後駕
    車之時間係103年7月15日，有本院103年度審交易字第699號
    判決書附卷可查，距前次酒後駕車時間已逾7年，乃5年內第
    1次犯罪，與臺灣高等檢察署函示之「受刑人5年內3犯刑法
    第185條之3第1項之罪者，原則上不准予易科罰金」之情形
    並非相同，即依前揭灣高等檢察署函示內容，本案並非原則
    上不准予易科罰金之情形，則本案異議人是否應發監執行，
    不無再行斟酌之餘，以顧及發監執行之標準一致。況本案異
    議人吐氣所含酒精濃度為每公升0.43毫克，且未肇事即為警
    查獲，前案酒駕行為亦無肇事情形，亦有上述判決書在卷可
    參。另異議人雖10年內含本案已有4次酒駕犯行，惟前3次皆
    於102至103年間所犯，且前次酒駕犯罪時間與本案犯罪時間
    相隔達7年之久，是本案並非於短暫時間內密集再犯相同犯
    罪，自難認異議人主觀惡性極為重大，而確有入監執行以收
    矯正之效之必要。本案執行檢察官僅以異議人10年內4犯酒
    後駕車公共危險案，且酒精濃度超過法定值0.25毫克，即認
    有難以收矯正之效，或難以維持法秩序，實難認已斟酌受刑
    人各該案件具體狀況，失之過苛，且所持理由並未具體說明
    其採取發監執行之理由，難謂已盡說理義務而無裁量權行使
    之瑕疵。揆諸前揭說明，檢察官所為不准易科罰金之決定，
    應屬執行之指揮不當而難認妥適。
四、綜上所述，本件臺灣桃園地檢署檢察官以111年度執字第783
    0號所為否准聲明異議人易科罰金之執行命令，既有上開程
    序上之瑕疵，則聲明異議人所為聲明異議尚非全然無理由，
    本院爰撤銷上開執行指揮處分，同時為准予易科罰金之諭知
    。
五、據上論斷，應依刑事訴訟法第486條，裁定如主文。　
中　　華　　民　　國　　111 　年　　8 　　月　　29　　日
            刑事第六庭    法　官　何宇宸
以上正本證明與原本無異。
如不服本裁定，應於裁定送達後5日內向本院提出抗告狀（應附
繕本）。
                          書記官　趙于萱
中　　華　　民　　國　　111 　年　　8 　　月　　29　　日